【裁判字號】    89,易,1602
【裁判日期】    891019
【裁判案由】    侵占等
【裁判全文】
臺灣臺北地方法院刑事判決                        八十九年度易字第一六二號
    公  訴  人  臺灣臺北地方法院檢察署檢察官
    被      告  甲○○
    選任辯護人  張菊芳律師
右列被告因毀損等案件，經檢察官提起公訴（八十九年度偵字第八九○四號）及台灣
台北地方法院檢察署檢察官移送併案審理（八十九年度偵字第六二四八號），本院判
決如左：
    主  文
甲○○無罪。
    理  由
一、公訴意旨略以：被告甲○○與告訴人丙○○（即同案被告，另結）原為夫妻關係
    ，惟雙方因感情不合而分居，（已於民國八十八年九月十三日離婚），詎被告於
    八十八年八月七日二十時許，返回台北縣新店市○○路二十八號六樓住處，欲拿
    取其所有之電腦及週邊產品、水晶裝飾品十幾件、望遠鏡一個、集郵簿六本、錢
    筒等物品時，發現丙○○已趁被告離家之際，將上揭物品據為己有並藏於他處，
    因而與丙○○理論，惟雙方對電腦所有權認知不同，發生言詞衝突，被告一時氣
    憤，竟基於毀損之故意，砸毀上揭電腦及其光碟片等物品，並於住處附近，以上
    揭事實誹謗丙○○，致丙○○名譽受有損害。因認被告涉有刑法第三百五十四條
    毀損及同法第三百十條誹謗之罪嫌。
二、按犯罪事實應依證據認定之，無證據不得推定其犯罪事實；又不能證明被告犯罪
    者，應諭知無罪之判決，刑事訴訟法第一百五十四條、第三百零一條第一項分別
    定有明文。而所謂證據，須適於為被告犯罪事實之證明者，始得採為斷罪資料，
    如未能發現相當證據，或證據不足以證明，自不能以推測或擬制之方法，以為裁
    判基礎，最高法院著有五十三年台上字第二七五○號及四十年台上字第八十六號
    判例足參。經核，公訴人認被告涉有右揭毀損及誹謗之罪嫌，無非以被告坦承於
    右揭時地損壞財物，核與告訴人丙○○指訴情節相符，復有照片四張、錄影帶附
    卷扣案可稽為其主要論據。
三、訊據被告堅決否認涉有右揭犯行，辯稱：右揭電腦及週邊產品、水晶裝飾品十幾
    件、望遠鏡一個、集郵簿六本、錢筒等物品，係伊所有而遭告訴人丙○○侵占者
    ，伊並無毀損，偵查中亦無自白，照片是伊提出證明告訴人毀損大門者，被告並
    無公訴人所指毀損及誹謗之犯行等語。
四、經查，公訴意旨既以右揭電腦及週邊產品、水晶裝飾品十幾件、望遠鏡一個、集
    郵簿六本、錢筒等物品時，係被告所有，認告訴人丙○○涉有侵占罪嫌提起公訴
    （參見起訴書，告訴人涉犯侵占部分另結），又如何能謂被告就前揭物品係毀損
    他人之物，而涉有刑法第三百五十四條之毀損罪嫌，又遍查卷內資料，被告並無
    自白毀損前揭物品，況被告係指訴前揭物品為其所有，以告訴人涉犯侵占罪嫌提
    出告訴（參見八十八年度偵字第二五七六四號卷《下稱第二五七六四號卷》第六
    頁及第二十五頁至第二十九頁），豈有可能自白毀損前揭物品，至被告於警訊時
    坦承伊在台北縣新店市○○路十六號二樓之二砸毀幾個杯子等情（參見八十九年
    度偵字第八九○四號卷《下稱第八九○四號卷》第五頁及第六頁），固核與證人
    乙○○到庭證述情節相符（參見本院八十九年十月十二日筆錄），惟此「幾個杯
    子」既非公訴意旨所稱在台北縣新店市○○路二十八號六樓遭毀損之物，卷內亦
    無任何證據足證該「幾個杯子」係屬被告以外之「他人」所有，自無從為被告毀
    損之不利認定。又刑法第三百十條之誹謗罪須告訴乃論，同法第三百十四條定有
    明文，而丙○○於八十八年八月十一日，並未就被告涉犯誹謗罪嫌提出告訴，有
    該日警訊筆錄在卷足稽（第八九○四號卷第七頁及第八頁參照），其係於八十九
    年三月二十一日另以書狀就被告涉犯誹謗罪嫌提出告訴（參見八十九年度偵字第
    六二四八號卷《下稱第六二四八號卷》第一頁至第三頁），然於檢察官同年六月
    九日訊之究竟欲告被告何罪名時，丙○○就前揭誹謗部分隻字未提，有該日檢察
    官訊問筆錄在卷足稽（參見第六二四八號卷第五頁），是丙○○究竟有無對被告
    提出誹謗告訴而無撤回之意，已非無疑。縱認丙○○確有對被告提出誹謗告訴而
    無撤回之意，然公訴人就被告究竟於何時有何內容之誹謗犯行，已未說明，且遍
    查卷內並無任何資料可供本院傳查，至起訴書所指附於八十九年度偵字第六二四
    八號併辦卷內之錄影帶，業據提出前述書狀之告訴人丙○○於狀內第二段載明：
    「原告（按即丙○○）僅先就：甲○○（按即被告）清楚知道本人詳知其淫亂暴
    行，故意教唆黑道暴力傷害恐嚇本人搬家一事，提出社區保全錄影帶為證．．並
    就錄影帶內容教唆暴力恐嚇毆本人及恐嚇追趕小孩廖鴻儒一事．．」等語（參見
    第六二四八號卷第二頁），隻字未提該錄影帶與其指訴之被告涉犯誹謗罪嫌有何
    關聯，反於該狀內第一段第九行、第十行及第三段略稱：「各項相關告訴事證陳
    述、其餘事實、事證及證人證據，將陸續整理並集中所有證人證據向庭上（按指
    偵查庭）後續提出」等語（參見前揭偵卷頁次同前），而該錄影帶經本院向台灣
    台北地方法院檢察署贓物庫調取，於包裝該錄影帶之信封封套上即載明：「甲○
    ○教唆人打我，並追趕我九歲兒子，教唆恐嚇打我的錄影帶一捲」等文字，亦經
    本院核閱屬實，足認該錄影帶與本件待證之被告涉犯毀損或誹謗罪嫌之事實間無
    任何關聯性，本院因認無勘驗之必要，亦不足為被告有何毀損或誹謗之不利認定
    。另公訴意旨所指照片四張（參見第二五七六四號卷第九頁及第十頁），係被告
    提出用以證明告訴人丙○○涉犯毀損罪嫌之證據，此觀台北縣警察局新店分局刑
    事案件報告書（前揭偵卷第一頁）及檢察官八十八年十二月七日訊問筆錄（前揭
    偵卷第十五頁）自明，自不足為被告涉嫌犯罪之證據。此外，又查無其他積極證
    據，足認被告確有毀損或誹謗之情事，應認不能證明被告犯罪，依法應諭知無罪
    之判決。
五、併辦之台灣台北地方法院檢察署八十九年度偵字第六二四八號（含八十八年度核
    退字第七五三號卷）案卷，檢察官認與本案具有牽連犯之裁判上一罪關係，而請
    求本院併案審理，惟本案被告甲○○業經諭知無罪之判決，即與移送併辦部分無
    方法結果之裁判上一罪關係可言，自應退還檢察官另行處理，附此敘明。
據上論斷，應依刑事訴訟法第三百零一條第一項，判決如主文。
本案經檢察官林秀濤到庭執行職務
中      華      民      國      八十九      年      十    月十九    日
                                      臺灣臺北地方法院刑事第三庭
                                          法  官  劉  台  安
右正本證明與原本無異
如不服本判決應於送達後十日內向本院提出上訴狀
                                          書記官  張  世  輝
中      華      民      國      八十九      年      十    月    二十    日


司法院資訊處製作；財團法人民間司法改革基金會備份。
